臺灣高雄地方法院刑事判決　　　　　　　　　　　　九十三年度重訴字第一０五號
　　 公　訴　人　臺灣高雄地方法院檢察署檢察官
　　 被　　　告　丙○○
　　 選任辯護人　楊昌禧律師
右列被告因毒品危害防制條例案件，經檢察官提起公訴（九十三年度偵緝字第一五三
七號、九十三年度偵字第一六九九七號），本院判決如左：
    主  文
丙○○運輸第一級毒品，處無期徒刑，褫奪公權終身，扣案之第一級毒品海洛因含包
裝物拾玖包（合計淨重貳仟零柒拾肆點捌捌公克）均沒收銷燬之。又行使變造國民身
分證，足以生損害於公眾及他人，處拘役參拾日，扣案經變造之「王信雄」國民身分
證壹張沒收。應執行無期徒刑，褫奪公權終身，扣案之第一級毒品海洛因含包裝物拾
玖包（合計淨重貳仟零柒拾肆點捌捌公克）均沒收銷燬之；扣案經變造之「王信雄」
國民身分證壹張沒收。
    事  實
一、丙○○明知海洛因為毒品危害防制條例第二條第二項第一款所稱之第一級毒品，
    且為行政院依懲治走私條例公告「管制物品項目及其數額」甲項第四款規定之管
    制進出口物品，不得非法運輸、私運進口。竟與丁○○（已另案起訴經台灣高雄
    地方法院於民國九十二年四月七日以九十二年度重訴字第二０號判決無期徒刑，
    嗣經台灣高等法院高雄分院於同年六月三十日以九十二年度上重訴字第七號駁回
    丁○○上訴確定在案）共同基於運輸第一級毒品及私運管制物品進口之犯意聯絡
    及行為分擔，謀議由丙○○給付丁○○新台幣（以下同）二十萬元為報酬，由丁
    ○○負責前往泰國私運第一級毒品海洛因回台灣，雙方約定該報酬之支付方式，
    先由丁○○原積欠丙○○之十四萬元中扣抵，待闖關完畢，再由丙○○支付丁○
    ○後款六萬元，丙○○並幫丁○○辦理護照、簽證購買機票等前往泰國之手續及
    支付旅費，丁○○乃於同年十一月二十四日搭乘中華航空ＣＩ／六四八號班次出
    境，前往泰國曼谷，經丙○○聯絡一泰國當地不詳姓名年籍之中國男子，前來丁
    ○○投宿之飯店內，帶領丁○○與另一泰國人見面後，由該泰國人交第一級毒品
    海洛因磚六塊予丁○○，丁○○於取得該第一級毒品海洛因磚六塊後，即依照丙
    ○○之指示，將之敲碎，並在泰國之當地購買塑膠袋，自行分裝成拾玖包再夾藏
    於其身體之腰部、大腿、小腿、及鞋子內，丁○○於同年十二月二十九日，自泰
    國曼谷搭乘中華航空ＣＩ／六四八號班次回台，於同年十二月二十九日下午十一
    時二十九分許入境，在入境檢查室，當場為員警於丁○○之身上查獲前開夾藏之
    第一級毒品海洛因十九小包（合計淨重貳仟零柒拾肆點捌捌公克）等物，始悉上
    情。丙○○因上述事跡敗漏，遂於九十二年一月初（檢察官誤載為九十一年十一
    月一日），經由金門潛逃至大陸廣東地區以躲避司法機關偵查。嗣因丙○○滯留
    大陸廣東地區屢傳不到，遂經臺灣高雄地方法院檢察署發佈通緝，詎丙○○欲返
    回臺灣，又恐遭發覺，為掩飾身分，乃另行起意先於九十三年七月二十三日，在
    大陸廈門市某處與某年籍、姓名均不詳之「葉姓」成年男子，共同基於變造身分
    證之犯意聯絡，丙○○交付其相片二張予該「葉姓」男子，由該「葉姓」男子於
    不詳處所將其以不詳方式取得之「王信雄」國民身分證上相片撕下並換貼丙○○
    之相片而變造之，完成後即交付予丙○○，丙○○即給付二萬元之代價予該「葉
    姓」男子，足生損害於「王信雄」及戶政機關對戶籍管理之正確性。丙○○隨即
    於九十三年七月二十七日二十時許，未經向主管機關申請亦未取得入境許可，而
    以不詳之代價，搭乘大陸地區某不知名漁民所駕駛不詳船名之大陸漁船，自大陸
    地區廈門市同安區之港口出海，於同日二十一時三十分許非法偷渡入境金門，丙
    ○○旋持上開經變造之「王信雄」身分證向復興航空公司金門服務處櫃臺之售票
    人員購買由金門至台灣之機票一張，並於同年月二十八日十一時十分許，在金門
    尚義機場準備搭乘復興航空編號ＳＥＱ班機返回台灣，於登機時，復持上開經變
    造「王信雄」之身分證出示於金門尚義機場安檢人員而行使之，當場為該安檢人
    員查獲，並扣得該變造之身分證一張。
二、案經臺灣高雄地方法院檢察署檢察官指揮內政部警察署航空警察局高雄分局並由
    金門縣警察局移送偵查起訴。
    理  由
一、訊據被告丙○○對於右揭行使變造「王信雄」國民身份證及未經許可出入境之事
    實坦承不諱，惟矢口否認與丁○○有共同運輸第一級毒品及私運管制物品進口之
    犯行，辯稱：當初係因經商失敗為逃避黑社會人士催討債務而由金門偷渡至大陸
    ，並非因本件運輸毒品案經警查獲，始出境逃匿；至於伊為丁○○辦證照，都是
    照丁○○之交代為之，丁○○出國要做何事伊全不知情，但丁○○於出國前曾說
    等出國回來就能還清之前買菸酒之欠款云云。被告之辯護人則另為被告辯稱：被
    告經濟狀況不佳，銀行無存款，不可能有資力購買大量毒品，且丁○○於警、偵
    訊及本院受詰問時之證詞前後不一，況丁○○因欠被告債務，並曾遭被告催討債
    務時毆打，顯係挾怨報復，故丁○○之證詞不足為採等語。
二、經查，被告行使變造「王信雄」國民身分證及未經許可出入境之事實，業經被告
    供承在卷，並有換貼被告相片之「王信雄」國民身分證一枚、金門至台灣之復興
    航空機票一張可按，被告自白與事實相符，此部分犯行洵堪認定。被告就前揭運
    輸毒品之犯行，雖以前詞置辯，惟查：丁○○於九十一年十二月二十九日下午十
    一時二十九分入境時為警查獲之白粉十九包，經送法務部調查局鑑定為第一級毒
    品海洛因（合計淨重合計淨重貳仟零柒拾肆點捌捌公克、空包裝重五二‧五八公
    克、純度百分之八十六、純質淨重一七八四‧四０公克）無訛，有該局九十二年
    二月七日調科壹字第二二○○一四六二九號鑑定通知書附卷可稽，照片二十張為
    證。又被告係承諾給予二十萬元報酬為代價，請丁○○自泰國運輸毒品回國等事
    實，業據證人丁○○在警詢、偵查中證述明確。而丁○○雖與被告丙○○有共同
    正犯之關係，然經本院轉換為證人身份，經具結後，由檢察官及辯護律師雙方當
    庭進行詰問，其證稱：於九十一年十一月間被告就拿伊之身分證件去辦護照，護
    照辦出來後，又跟伊提起去泰國拿海洛因之事，最後一次是在九十一年十二月二
    十四日於雲林西螺某處，交代伊去泰國拿海洛因，且承諾代價是之前伊向丙○○
    拿海洛因所欠之十二、三萬價款可以抵銷不用還，另外還可獲得幾萬元之報酬，
    而前往泰國之機票旅費均是丙○○支付；丙○○另指示伊以夾帶方式攜帶毒品回
    國，回國之後先搭計程車再於途中找電話打手機給丙○○等語綦詳。證人丁○○
    就被告丙○○所給予之報酬部分，雖與警偵訊所言略有不符之處，但相差無幾（
    均是十幾二十萬），且就如何約定前往泰國攜帶毒品運送回國之細節詳情均證述
    前後相符，並與證人即西螺旅行社職員張美莉於警詢時證稱：大約九十一年十一
    月四日由丙○○拿丁○○及吳清發的身份證及相片二張、退伍令至西螺旅行社僅
    辦理護照後即離去。之後大約十一月底丙○○親自至西螺旅行社來拿丁○○曼谷
    機票連護照、簽證費用及機票費用共一萬六千一百元現金付現，之後約十二月二
    十三日丙○○又託我代定丁○○前往曼谷，我向華航預定十二月二十四日十五時
    二十五分ＣＩ六四七前往曼谷，約十二月二十六日以電話再度託我買吳清發前往
    曼谷機票，我幫他定十二月二十七日ＣＩ六四七前往曼谷，丙○○約二十六日十
    九時許前來付現一萬一千六百元。兩人均定回程十二月二十八日華航CI648班次
    等語相符。證人乙○○雖證稱丙○○曾因催討債務，怒斥丁○○及打過丁○○耳
    光等語，然證人丁○○證稱伊不曾因欠被告債務而遭被告怒斥、毆打等語，況縱
    令乙○○所證述屬實，亦不能認證人丁○○係因曾遭被告怒斥、毆打，即在法院
    具結後，承擔偽證罪刑責之風險下，為不實指控，誣指被告犯運輸毒品之重罪，
    故亦難因此即認丁○○所證不實，是綜上查證，本件事證已甚明確，被告犯行堪
    以認定，應予依法論科。
三、按海洛因為毒品危害防制條例第二條第二項第一款所定之第一級毒品，且屬行政
    院依懲治走私條例第二條第四項公告之「管制物品項目及其數額」所列甲項第四
    款之管制進出口物品。核被告所為，係犯毒品危害防制條例第四條第一項運輸第
    一級毒品罪，懲治走私條例第二條第一項私運管制物品進口罪、刑法第二百十六
    條、第二百十二條行使變造國民身分證罪。其變造國民身分證之低度行為，為行
    使之高度行為所吸收，不另論罪。被告運輸、私運管制進口之毒品來臺，係一行
    為而觸犯運輸第一級毒品罪及私運管制物品進口罪，應依想像競合之例，從較重
    之運輸第一級毒品罪處斷。又被告所犯上開運輸第一級毒品罪、行使變造國民身
    分證罪二罪間，犯意各別，行為互異，應予分論併罰。爰審酌被告雖坦承行使變
    造身分證之犯行，惟當前社會，毒品泛濫，被告所運輸之毒品重量達二千餘公克
    ，純度百分之八十六，一旦流入市面，將危害人民身心健康至鉅，並造成嚴重社
    會問題；且被告犯後未坦承運輸毒品犯行，及被告前未有犯罪前科紀錄，有台灣
    高等法院被告全國前案紀錄表可稽等一切情狀，分別量處如主文所示之刑，並定
    其應執行刑，並依刑法第三十七條第一項之規定，宣告褫奪公權終身。
四、扣案之第一級毒品海洛因（合計淨重合計淨重貳仟零柒拾肆點捌捌公克、空包裝
    重五二‧五八公克、純度百分之八十六、純質淨重一七八四‧四０公克），殘留
    於包裝物上之毒品亦與包裝物無法析離，是該包裝物亦屬毒品無疑，均應依毒品
    危害防制條例第十八條第一項前段併予宣告沒收銷燬之。另變造之「王信雄」國
    民身分證一張，為被告所有供犯罪所用之物，應依刑法第三十八條第一項第二款
    宣告沒收，至於黏貼在「王信雄」國民身分證上之照片一張因身分證已宣告沒收
    ，爰不另為重複諭知沒收，而被告交與不詳年籍葉姓男子之另一照片既未扣案，
    為免日後執行困難，亦不予宣告沒收，附此敘明。
五、公訴意旨原認被告前揭所為另涉有國家安全法第六條之違反入出境限制罪嫌云云
    。惟查，「人民入出境，應向內政部警政署入出境管理局申請許可。未經許可者
    ，不得入出境」、「違反第三條第一項規定未經許可入出境者，處三年以下有期
    徒刑、拘役或科或併科新臺幣九萬元以下罰金」，國家安全法第三條第一項、第
    六條第一項固定有明文，但八十八年五月二十一日修正施行之入出國及移民法第
    五條第一項、第五十四條則分別規定：「國民入出國，應向主管機關申請許可；
    未經許可者，不得入出國。但居住臺灣地區設有戶籍國民，自本法施行一年後，
    入出國不需申請許可」、「未經許可入出國或受禁止出國處分而出國者，處三年
    以下有期徒刑、拘役或科或併科新台幣九萬元以下罰金」，是依入出國及移民法
    上開規定，我國國民於該法施行一年後，即無須申請入出國之許可，縱未申請許
    可而入出國，亦無刑罰可言，當與國家安全法之上開刑罰規定有別。審酌入出國
    及移民法乃係後法，且參以入出國及移民法第一條規定：為統籌入出國管理，確
    保國家安全等語之立法目的，足見入出國及移民法就國民入出境之管理之規定亦
    屬國家安全法之特別法無疑，故本於後法應優先於前法、特別法應優先於普通法
    之法律競合原則，自應優先適用入出國及移民法上開規定，國家安全法對此抵觸
    之部分則不再適用。次按，入出國及移民法所稱之「國民」，依該法第三條第一
    項第一款規定，係指居住在臺灣地區設有戶籍或僑居國外之具有中華民國國籍者
    。查本件被告丙○○係居住於臺灣地區而設有戶籍，此有其之年籍資料詳卷可稽
    ，其自屬入出國及移民法所稱之「國民」，而其於本件行為時，入出國及移民法
    業已施行逾一年，是其縱有未經許可而出入境之行為，尚非法所不許，揆諸上開
    法律規定與說明，自不得再以國家安全法第六條第一項之違反入出境限制罪相繩
    。公訴意旨認被告涉有該罪，即有誤解，惟公訴意旨既認此部分犯行與前開行使
    變造國民身分證論罪科刑之部分有牽連犯之裁判上一罪關係，爰不另為無罪之諭
    知，附此敘明。
據上論斷，應依刑事訴訟法第二百九十九條第一項前段，毒品危害防制條例第四條第
一項、第十八條第一項前段，懲治走私條例第二條第一項，刑法第十一條、第五十五
條、第二百十六條、第二百十二條、第三十八條第一項第二款、第五十一條第四款、
第三十七條第一項，判決如主文。
本案經檢察官甲○○到庭執行職務
中　　　華　　　民　　　國　　九十四　　年　　　三　　　月　　 十六 　　日
                                  臺灣高雄地方法院刑事第二庭
                                      審判長法  官  莊崑山
                                            法  官  曾鴻文
                                            法  官  黃宣撫
右正本證明與原本無異。
如不服本判決，應於收受送達後十日內向本院提出上訴書狀。
  　　　　　　　　　　　　　　　　　　　　　書記官  謝文心
中　　　華　　　民　　　國　　九十四　　年　　　三　　　月　　 十六 　　日
附錄本案論罪科刑法條全文：
毒品危害防制條例第四條：
製造、運輸、販賣第一級毒品者，處死刑或無期徒刑；處無期徒刑者，得併科新臺幣
一千萬元以下罰金。
製造、運輸、販賣第二級毒品者，處無期徒刑或七年以上有期徒刑，得併科新臺幣七
百萬元以下罰金。
製造、運輸、販賣第三級毒品者，處五年以上有期徒刑，得併科新臺幣五百萬元以下
罰金。
製造、運輸、販賣專供製造或施用毒品之器具者，處一年以上七年以下有期徒刑，得
併科新臺幣一百萬元以下罰金。
前四項之未遂犯罰之。
懲治走私條例第二條
私運管制物品進口、出口逾公告數額者，處七年以下有期徒刑，得併科新臺幣三百萬
元以下罰金。
以犯前項之罪為常業者，處三年以上十年以下有期徒刑，得併科新臺幣五百萬元以下
罰金。
第一項之未遂犯罰之。
第一項所稱管制物品及其數額，由行政院公告之。
中華民國刑法第216條
(行使偽造變造或登載不實之文書罪)
行使第二百十條至第二百十五條之文書者，依偽造、變造文書或登載不實事項或使登
載不實事項之規定處斷。
中華民國刑法第212條
(偽造變造特種文書罪)
偽造、變造護照、旅券、免許證、特許證及關於品行、能力服務或其他相類之證書、
介紹書，足以生損害於公眾或他人者，處一年以下有期徒刑、拘役或三百元以下罰金
。
